【裁判字號】    90,上易,99
【裁判日期】    900724
【裁判案由】    損害賠償
【裁判全文】
臺灣高等法院高雄分院民事判決  九十年度上易字第九九號
      上  訴  人  丙○○
      被上 訴 人  乙○○
      訴訟代理人  甲○○○
右當事人間損害賠償事件，上訴人對於中華民國八十九年十月三十日臺灣高雄地方法
院八十九年度附民字第四四五號第一審判決提起上訴，本院判決如左：
      主      文
上訴駁回。
第二審訴訟費用由上訴人負擔。
      事      實
甲、上訴人方面：
一、聲明：(一)原判決廢棄。(二)請求駁回被上訴人在第一審之訴。
二、陳述：與原判決記載相同，並援引刑事案件之陳述。
乙、被上訴人方面：
一、聲明：請求駁回上訴。
二、陳述：與原判決記載相同，並援引刑事案件之陳述。
丙、本院依職權調取本院八十九年度上訴字第一七二一號刑事卷宗。
      理      由
一、被上訴人主張：上訴人與陳文政等人，於民國八十八年七月二十一日上午，在高
    雄縣旗山鎮○○○路附近，先藉問路為由向被上訴人搭訕，再佯以上訴人攜帶現
    金擔任裝瘋賣傻之角色，由另一人對被上訴人表示，假如帶領前往某地，該傻子
    將給予現金等詞，使被上訴人不疑有他，陷於錯誤，而依其意搭乘陳文政所駕駛
    之車輛一同前往欲到達之地點，利用在車上之時間，由陳文政等人，在旁向被上
    訴人表示如讓傻子看到錢，該名傻子將給予加倍之金錢等語，使被上訴人不疑有
    他，而返回家中取出現款、金飾，共計新台幣（下同）四十萬元，予該名傻子見
    識，陳文政等人便以傻子欲將錢裝入花布巾內始能給予之詞，使被上訴人將領出
    之現款交付予陳文政等人用花布巾包裝，嗣再用預藏以花布巾所捆紮裝有面紙、
    冰糖、飲料、石頭及麵條之物，暗中以吐上唾液為記號，假稱係傻子欲給付之現
    款，迨被上訴人下車後，見所取得之物為面紙、冰糖、飲料、石頭及麵條等物後
    ，始知受騙。而上訴人因涉犯上開詐欺罪，經本院判處有期徒刑二年六月確定，
    被上訴人爰依侵權行為之法律關係請求上訴人賠償財產損失四十萬元及法定遲延
    利息等情。上訴人則以：上訴人僅受僱於陳文政等人開車而已，不清楚渠等犯行
    ，自不能認其與陳文政等人間有犯意聯絡，其並無實施任何之詐欺行為等語，資
    為抗辯。（原判決命陳文政連帶賠償本件款項部分，因陳文政未有上訴，且上訴
    人之上訴係本於其個人之事項，上訴之效力自不及於陳文政）。
二、被上訴人主張之事實，業經本院依職權調取本院八十九年度上訴字第一七二一號
    刑事卷宗，有扣案之現金三十一萬六千元、面紙九包、麵條六包、冰糖五包及花
    布巾九條等物在卷可資佐憑，上訴人固以前開情詞置辯。經查：
  (一)上訴人參與本件詐欺犯行之事實，業據共犯陳文政於刑事案件原審審理時供稱：
    是透過張仕森才認識丙○○的，是張仕森說時機不好，要丙○○來開車，事前詹
    女並不知情，後來伊帶被害人上車所講的話，詹女在車上應有聽到，所以詹女應
    該知道伊的計畫，伊有跟詹女講向被害人蘇何桃騙得二十六萬元，伊分詹女三萬
    元，自己拿五萬元，其他則由「麗香」拿去等語（見原審刑事卷八十九年五月二
    十二日訊問筆錄），參諸被上訴人於刑事案件原審審理時結證稱：伊被騙當時，
    丙○○（當庭指認）拍伊肩膀問如何去卡拉ＯＫ，伊表示不認得路，另一名女子
    便走過來說知道路，詹女即打開皮包拿出一萬元說要請伊，另一名不詳女子即約
    伊共同來賺這一萬元，另一名不詳女子又說詹女頭腦不清楚，不賺白不賺，詹女
    表示要跟伊比較，只要伊錢堆的比較高，錢就都給伊，後來不知如何伊就帶領詹
    女回家，取出現金約二十多萬元、金飾約十八萬元左右，與詹女比較多寡後，詹
    女即用庭呈之花布巾包著二罐飲料、二塊石頭交給伊，伊回家後打開才發現等語
    （見原審刑事卷八十九年六月二十八日審判筆錄），而被上訴人復於本院刑事調
    查時指認稱：當時搭我肩膀的女人，就是在庭上的丙○○（當庭指認）等語（見
    本院刑事卷九十年三月一日筆錄）。
  (二)佐以其他被害人郭陳保治於刑事案件原審審理時亦結證稱：當時丙○○表示其家
    境很好，想要交往有富裕人家，陳文政就跟伊說要一起來把詹女的錢分完等詞（
    見刑事原審卷八十九年七月五日訊問筆錄），郭陳保治亦於本院刑事調查時指述
    稱：當時有三個人，二男一女，是在庭的陳文政和丙○○（當庭指認）等語（見
    本院刑事卷九十年三月一日筆錄）；再衡之被害人蘇何桃於刑事案件原審審理時
    證述稱：丙○○有騙伊，詹女在車上有一直叫伊姑姑，還說姑姑是好人等語。另
    被害人孫何錢亦於刑事原審審理時陳述稱：伊確定丙○○有行騙，當詹女拿走伊
    的錢，就拿一包布巾給伊，裡面裝著涼水及紙等語（以上均見原審刑事卷八十九
    年八月十八日訊問筆錄），而孫何錢亦於本院刑事調查時陳述稱：我在岡山農會
    前那裡被騙，是有一個女人向前（經指認很像丙○○），．．她叫我不要做工了
    ，她叫我去領錢等語（見本院刑事卷九十年三月一日筆錄）。準此，已有多位被
    害人均指認上訴人涉有雷同犯行，是被上訴人所述應屬非虛。
  (三)且上訴人既係多次受僱開車，而共犯張仕森、陳文政復施用多次詐術行騙，上訴
    人竟完全不知，而無動於衷，繼續受僱擔任司機，難謂符合情理，足證上訴人確
    實於事前知情，並參與實施對被上訴人之詐欺行為，故其所辯僅係受僱擔任司機
    之詞，實為臨訟卸責之語，無足採取。
  (四)至上訴人於刑事案件雖辯稱八十八年七月二十一日早上五時二十分自臺北隨車下
    來，於當日下午一時至高雄八德站交換班，是交班給何應全及溫麗香，並提出出
    勤表一紙附卷為憑，且請求傳喚證人何應全到庭為證。惟該出勤表並未有任何公
    司章戳或主管之核章，該出勤表之真偽即非無疑。再本院刑事庭隔離訊問上訴人
    及證人何應全，上訴人供稱：伊在八十六年就由何應全僱用當代班，八十七年一
    月份始當正式之隨車員，．．代班時二次來回三千元，代班沒有底薪，是每個月
    算，正式的時候是單程六百元，底薪五千元，伊在八十八年七月二十一日早上五
    點二十分自臺北隨車下來，這班的司機是張南開車的，我們在高雄的八德站交班
    ，我們交班給何應全及溫麗香等語；證人何應全則結證稱：我有僱用丙○○，僱
    用有二年，我是僱用她正式的，我沒有僱她代班，薪水一單程北上南下一趟四百
    元，八十八年七月二十一日她在臺北開五點二十分下來，下午一點交班，是交給
    伊的司機錢冠博等語（以上見本院刑事卷九十年一月十九日筆錄），上訴人所供
    及證人何應全所證互不相符，尚難謂證人何應全之證詞為可採。上訴人所辯八十
    八年七月二十一日有不在場證明，要難認屬實在。
  (五)綜上所述，上訴人於事前知情，並由上訴人擔任裝瘋賣傻之角色，鼓吹被上訴人
    返家取出財物，使上訴人不疑有他而取出現金及金飾等物，嗣後更因上訴人等人
    以花布巾包裝之面紙、麵條等物掉包，使被上訴人無法即時辨認內容物致陷於錯
    誤，以為內裝者係金錢，而予收受，詐取被上訴人之財物，至為明甚。
三、按因故意或過失，不法侵害他人之權利者，負損害賠償責任；數人共同不法侵害
    他人之權利者，連帶負損害賠償責任，民法第一百八十四條第一項、第一百八十
    五條第一項前段分別定有明文。又不能回復原狀或回復顯有重大困難者，應以金
    錢賠償其損害，同法第二百十五條亦有明文。本件上訴人不法侵害被上訴人之財
    產，已認定如前述，則揆諸前開規定，被上訴人依侵權行為之法律關係，請求上
    訴人負損害賠償責任，即非無據。上訴人等人施用詐術，騙取被上訴人現金二十
    二萬元，金飾價值十八萬元，該金飾已不知去向而不能回復，被上訴人請求以金
    錢賠償之，而上訴人對上開數額及金飾不能回復原狀之情亦不爭執，堪信為真正
    ，是上訴人自應與其他共同侵權行為人連帶賠償被上訴人現金及金飾共計四十萬
    元。
四、從而，被上訴人基於侵權行為之損害賠償請求權，請求上訴人與陳文政連帶賠償
    四十萬元，及自附帶民事訴訟起訴狀繕本送達上訴人翌日即八十九年九月二十日
    起，至清償日止，依法定利率計算之遲延利息部分，洵屬正當，應予准許。原審
    判命上訴人如數給付，並依被上訴人陳明願供擔保，聲請宣告假執行，而酌定金
    額命供擔保後，為假執行之宣告，於法並無不合。上訴意旨指摘原判決不當，求
    予廢棄改判，為無理由，應予駁回其上訴。
五、據上論結，本件上訴為無理由，依民事訴訟法第四百四十九條第一項、第七十八
    條，判決如主文。
中      華      民      國    九十      年      七      月    二十四    日
                                      臺灣高等法院高雄分院民事第一庭
~B1審判長法官  黃金石
~B2法      官  吳登輝
~B3法      官  魏式璧
右為正本係照原本作成。
不得上訴。
中      華      民      國    九十      年      七      月    二十六    日
~B法院書記官  林靜霙
                                                                        Ｋ


司法院資訊處製作；財團法人民間司法改革基金會備份。
